【裁判字號】    92,交訴,6
【裁判日期】    920321
【裁判案由】    公共危險等
【裁判全文】
臺灣高雄地方法院刑事判決                            九十二年度交訴字第六號
    公  訴  人  臺灣高雄地方法院檢察署檢察官
    被      告  丙○○
右列被告因公共危險等案件，經檢察官提起公訴（九十一年度偵字第二七一五一號）
，本院判決如左：
    主  文
丙○○因過失傷害人，處有期徒刑肆月；又駕駛動力交通工具肇事，致人受傷而逃逸
，處有期徒刑拾月。應執行有期徒刑壹年。
    事  實
一、丙○○於民國九十一年十一月二十五日二十二時五十分許，駕駛車牌號碼ＴＫ─
    七○四六號自用小貨車，沿高雄縣湖內鄉○○路○段由南向北行駛，途經該路三
    八五號前時，適與乙○○所騎乘之車號ＯＭＴ─九六０號機車同向併行，丙○○
    本應注意汽車在同一車道行駛時，如須減速暫停，駕駛人應先顯示燈光或手勢告
    知後車，而依當時情形，路況與視線均良好，並無不能注意之情事，竟疏未注意
    ，乃為接聽車上之行動電話，貿然向右四十五度突然切入機車道駛向路邊，且未
    顯示方向燈，致乙○○反應不及，該自用小貨車車尾右側擦撞機車左手把，導致
    乙○○之機車呈一百八十度翻轉並向右倒地，造成其受有頭部外傷、右顴骨骨折
    、頸椎挫傷、疑第五頸椎碎片狀骨折、四肢多處挫擦傷、第五掌骨骨折、胸腹挫
    傷之傷害。丙○○肇事後，並未下車察看照顧傷患，逕自加速離開現場，嗣因路
    人甲○○、及駕駛車號Ｊ４─六０五三號之郭秋滿記下車號後報警循線查獲。
二、案經乙○○訴由高雄縣政府警察局湖內分局報告台灣高雄地方法院檢察署檢察官
    偵查起訴。
    理  由
一、本件訊據被告丙○○固坦承有於前揭時間駕駛車號ＴＫ─七○四六號自小貨車經
    過上開地點之事實，惟矢口否認有何過失傷害及肇事逃逸之犯行，辯稱：伊當時
    係準備將車停靠在路邊接聽行動電話，不知道有撞到人，之後因行動電話又斷掉
    ，便又馬上駛離現場，並非肇事逃逸云云。經查：
    （一）右揭犯罪事實，業據告訴人乙○○指述：「九十一年十一月二十五日晚上
          十時四十五分左右，我騎ＯＭＴ─九六０機車，在湖內鄉○○路由南往北
          騎乘在慢車道，行駛到三八五號前左右，被告原來是開車跟我同向開在快
          車道的外側車道，突然無預警的往機車道四十五度角離我約二、三公尺切
          進來，我煞車來不及，被告貨車的右後角擦撞到我機車的左手板，我車子
          被撞到後，朝一百八十度倒轉，摔倒在地下。被告的車子也差點撞到路邊
          的籬笆，有稍微踩煞車後又馬上開走。當時附近有家理容院，理容院的姜
          俊琦正在外面打電話，就過來，當時他有看到被告車號的後四碼。又有一
          個路人上前追被告，這位路人事後有回到現場，告訴我們被告車牌的完整
          號碼，並說他有跟被告說他有撞到人，但被告並沒有回到現場」等情綦詳
          （見本院九十二年一月二十三日第２頁筆錄）。核與現場目擊證人甲○○
          證述：「當時貨車（ＴＫ─７０４６）突然間偏左（偏向機車道），擦撞
          到機車（ＯＭＴ─９６０），機車騎士倒地，然後貨車繼續偏右，然後加
          速駛離機車道向北而行」（見九十一年十二月二十日警訊筆錄）「當時我
          看到貨車偏向機車道，貨車右側的門板附近擦撞到機車左邊的把手，撞到
          後機車倒下，貨車馬上又切回快車道，是擦撞，不是追撞，撞擊聲音不是
          很大。當時兩輛車的車速都沒有很快。事發後我打一一０報案，並且記下
          貨車車牌後面四碼。事後有另外一個人開車去追，是一對夫妻，他們還有
          掉頭回來現場告訴我們說他有跟被告說他撞到人了，請他回來處理，並且
          告訴我們被告完整的車牌。警察大概過了十五分鐘來到現場。但被告一直
          都沒有回來」（見本院九十二年一月二十三日筆錄）之情節相符。復與另
          一位目擊證人郭秋滿證稱：「當天晚上十點多，當時我們車子開在內線快
          車道，被告的小貨車開在外側的快車道，突然就偏向慢車道，接著貨車的
          右側和一輛機車擦撞，機車倒地，貨車沒有停下來，就駛進外側快車道後
          一直往前開，後來在第一個紅綠燈口，被告將車子停下，我們就跟他說：
          你撞到人了，他說：有嗎？我請他回去現場看看，結果他有迴轉，之後我
          們再回到現場問被害人，被害人說被告並沒有回來，我們便將被告的車牌
          號碼告訴被害人」等情亦大致相符（見本院九十二年二月十八日訊問筆錄
          ）。
    （二）按汽車在同一車道行駛時，如須減速暫停，駕駛人應先顯示燈光或手勢告
          知後車，道路交通安全規則第九十四條第二項定有明文，被告駕車自應注
          意上開道路交通安全規定，且依當時路況與視線，又無不能注意之情形，
          竟疏未注意及此，未事先顯示燈光或手勢以告知後方車輛，突然偏向切入
          慢車道，以致與告訴人之機車擦撞，被告顯有過失。又被告騎駕之機車遭
          被告撞倒之後，人車倒地，並因而受有頭部外傷、右顴骨骨折、頸椎挫傷
          、疑第五頸椎碎片狀骨折、四肢多處挫擦傷、第五掌骨骨折、胸腹挫傷之
          傷害，並有三民建國醫院診斷證明書一紙在卷可憑。是被害人所受傷害，
          與被告之過失行為之間，顯具有相當因果關係。
    （三）又被告雖辯稱係為接聽電話而路邊停車，感覺有被石頭打到的聲音，看照
          後鏡沒有東西才駛離現場，不知有肇事云云。惟查：告訴人遭被告撞擊當
          時，其機車大燈呈開啟狀態，有現場照片在卷可稽，且依告訴人形容案發
          當時機車係一百八十度翻轉後跌下，現場並無噪音一情，足見告訴人發生
          車禍時，確有發出不小之聲響，而被告於撞擊之前，既有貿然切入機車道
          之駕駛行為，伊心中對於可能肇事一節，應有認知，況以被告所使用之自
          用小貨車而論，應不致有良好之隔音效果足以隔絕如此撞擊之聲響。此由
          被告於本院審理中已不諱言：「我沒有撞到乙○○，是他來撞我的，我有
          聽到聲音」等語可參（見本院九十二年一月二十三日筆錄），是被告辯稱
          不知有撞到告訴人云云，顯係卸責之詞。況且，證人郭秋滿前已證稱：案
          發後，伊趨車追上被告，並告之被告肇事之事實，而被告竟仍未回到現場
          處理，足證其有肇事故意逃逸之意圖至為灼然。此外，復有高雄縣警察局
          道路交通事故調查報告表、舉發違反道路交通安全事故通知單各一份及照
          片十二張在卷可資佐證，本件事證明確，被告犯行可堪認定。
二、核被告丙○○駕車肇事致告訴人乙○○受傷，係犯刑法第二百八十四條第一項前
    段過失傷害罪；其肇事後逃逸部分，則係犯同法第一百八十五條之四之肇事逃逸
    罪。所犯過失傷害及肇事逃逸二罪間，犯意各別，罪名不同，行為互殊，應予分
    論併罰。爰審酌被告駕車不慎撞傷告訴人，及其過失之程度、告訴人所受傷害，
    且肇事後亦未留在現場協助救護，反逃離現場，另迄今仍未與被害人達成和解等
    一切情狀，分別量處如主文所示之刑，並定其應執行之刑，以資儆懲。
三、末按刑法上所謂之業務，係指以反覆同種類之行為為目的之社會活動而言，申言
    之，係指個人基於其社會地位繼續反覆所執行之事務，其主要部分之業務固不待
    論，即為完成主要業務所附隨之準備工作與輔助事務，亦應包括在內，最高法院
    六十九年度台上字第四○四七號、七十一年度台上字第一五五○號判例可資參照
    。然鑑於今日汽車駕駛相當普遍，每日駕駛汽車前往其執行業務之工作場所者比
    比皆是，且佔參與道路動力交通者相當高之比例，而此等駕駛行為僅係駕駛人前
    往工作場所之例行交通行為，駕駛人並非以此駕駛汽車之行為為其主要目的而反
    覆從事之，且除職業駕駛外之多數汽車駕駛，均屬此類駕駛行為，倘認其駕駛自
    用汽車之行為乃主要業務之輔助行為，而認渠在行駛中發生之交通過失行為均屬
    業務過失，則將使刑法上業務過失行為之認定過於擴張，而失卻刑事政策上對於
    業務過失行為加重處罰之意義。職是之故，主要業務所附隨之準備工作與輔助事
    務，雖可包含在業務概念之內，惟不宜過於擴張，而須以該附隨行為或輔助行為
    與主要業務行為間具有直接而密不可分之關係者，始認其為業務行為，方為妥適
    ，例如販售貨品而須駕駛小貨車四處兜售之情形是。最高法院八十八年度交上易
    字第八八號判決亦同此見解。經查：本件被告平時雖係以駕駛自小貨車載運水果
    及農具從事果樹之栽植為業，此固據被告陳明在卷（見本院九十二年二月十八日
    筆錄），惟案發當時被告供稱係開車到高雄找朋友（見本院同日筆錄），參以當
    時為晚間二十二時四十五分，並非工作之時間，是被告駕駛小貨車到高雄找朋友
    ，僅係單純地將駕駛小貨車作為支應其日常生活事務之交通工具，尚難認與其主
    要業務即栽植果樹具有直接而密不可分之關係。是被告所為自難以業務過失傷害
    罪論之，附此敘明。
據上論斷，應依刑事訴訟法第二百九十九條第一項前段，刑法第一百八十五條之四、
第二百八十四條第一項前段、第五十一條第五款，罰金罰鍰提高標準條例第一條前段
，判決如主文。
中      華      民      國      九十二      年     三    月     二十一  日
                                  臺灣高雄地方法院刑事第七庭
                                      審判長  法  官  陳志銘
                                              法  官  鄭詠仁
                                              法  官  高英賓
右正本證明與原本無異。
如不服本判決，應於判決送達後十日內，向本院提出上訴狀。
                                              書記官  林雯琪
中      華      民      國      九十二      年     三    月     二十一  日
附錄論罪科刑法條：
中華民國刑法第一百八十五條之四
駕駛動力交通工具肇事，致人死傷而逃逸者，處六月以上五年以下有期徒
刑。
中華民國刑法第二百八十四條
因過失傷害人者，處六月以下有期徒刑、拘役或五百元以下罰金，致重傷
者，處一年以下有期徒刑、拘役或五百元以下罰金。
從事業務之人，因業務上之過失傷害人者，處一年以下有期徒刑、拘役或
一千元以下罰金，致重傷者，處三年以下有期徒刑、拘役或二千元以下罰
金。


司法院資訊處製作；財團法人民間司法改革基金會備份。
